臺灣桃園地方法院刑事判決　　　　　　　　　　　　　九十三年度易字第一二九號
　　公　訴　人　臺灣桃園地方法院檢察署檢察官
　　被　　　告　丁○○
　　選任辯護人　陳萬發律師
右列被告因恐嚇取財案件，經檢察官提起公訴（九十二年度偵字第二七五八號），本
院判決如左：
    主  文
丁○○無罪。
    理  由
一、公訴意旨略以：被告丁○○係址設桃園縣桃園市○○路○段九四三號四樓「勝新
    理財顧問公司」（下簡稱勝新公司）之職員，勝新公司以代辦銀行貸款為業。民
    國九十一年七月間，告訴人乙○○之友人戊○○（另由檢察官為不起處分）因需
    款孔急，遂央請乙○○前往勝新公司，以銀行核貸金額之百分之十為手續費，委
    請勝新公司以乙○○名義辦理銀行貸款。被告遂以乙○○名義，於附表所示之時
    間，向附表所示之四家銀行分別辦理如附表所示之四筆小額信用貸款，合計新台
    幣（下同）八十三萬元，迨上開銀行先後核貸並撥付現金後，被告乃通知乙○○
    前往勝新公司領取存摺及提款卡。九十一年七月二十九日，乙○○、戊○○聯袂
    前往上址勝新公司，欲領取存摺及提款卡時，被告即向乙○○二人告稱：需支付
    手續費四十五萬元云云，經戊○○從中斡旋，而降為四十三萬元，乙○○始發覺
    有異而拒絕領款。詎被告竟與在場之多名真實年籍不詳之勝新公司員工，基於恐
    嚇取財之犯意聯絡，在上處勝新公司內，分別向乙○○恐嚇稱：「貸款已經下來
    ，怎麼可以不領，如果不領就是詐欺」、「我們認識很多律師，會請律師告」、
    「我們黑白兩道有的是人，會到妳公司和家裡鬧」等語，使乙○○因此心生畏懼
    ，同意如數支付四十三萬元手續費，並即與被告及戊○○前往勝新公司樓下「第
    一商業銀行大楠分行」前之自動櫃員機，以提款卡自行提領四十三萬元交付予被
    告。嗣乙○○之夫丙○○接獲銀行之電話徵信，心知有異，向乙○○查詢結果，
    始發覺上情。因認被告所為，涉有刑法第三百四十六條第一項之恐嚇取財罪嫌。
二、訊據被告丁○○固不否認於上開時間，地點擔任勝新公司職員，並受託為乙○○
    辦理如附表所示之四筆小額信用貸款之事實，惟堅決否認有何恐嚇取財犯行。辯
    稱：「我們和乙○○約定之貸款手續費是貸款金額的一成，約八萬多元，並不是
    四十三萬元，九十一年七月二十九日是我通知乙○○來領貸款的，當天她和戊○○一起來，是我們主管己○○和乙○○、戊○○談，我沒有參與。後來他們談好
    後，己○○就要我與另一個同事甲○○陪乙○○、戊○○去提款機提款，乙○○
    領錢後，拿給甲○○八萬多塊錢做為付給我們的手續費。我沒有恐嚇乙○○」等
    語（本院九十三年三月二十六日筆錄）。
三、按犯罪事實應依證據認定之，無證據不得推定其犯罪事實，刑事訴訟法第一百五
    十四條定有明文。又被害人之指訴，係以使被告受刑事訴追為目的，是其陳述是
    否與事實相符，仍應調查其他證據以資審認。經查，公訴意旨認被告丁○○涉有
    刑法第三百四十六條第一項之恐嚇取財罪嫌，無非係以告訴人乙○○、證人戊○○之指述，乙○○提款四十三萬元之自動付款機交易明細表提款單十四張、存摺
    四本，及乙○○提款之監視錄影帶一捲等事證，為其論據。惟查：
（一）告訴人乙○○委託勝新公司，先後向如附表所示之四家商業銀行申辦小額信用
      貸款合計共八十三萬元，嗣於貸款核撥後，乙○○於九十一年七月二十九日下
      午三時三十分銀行停止營業後，透過跨行提款之方式，自富邦商業銀行帳戶提
      領九萬元（跨行提款五次手續費共三十五元）、自萬泰商業銀行帳戶提領二十
      萬元（跨行提款十次手續費共七十元）、板信商業銀行帳戶提領十萬元、誠泰
      銀行帳戶提領五萬元（跨行提款三次手續費共二十一元），另於九十一年七月
      三十一日自板信商業銀行帳戶提領一萬元等事實，有上開四家銀行之貸款申請
      書、對保備忘表、自動付款機交易明細表十四張附卷可稽（偵查卷第十三頁至
      第二十二頁），並經本院向上開四家銀行分別調取交易往來明細無誤，此有富
      邦商業銀行內湖分行九十三年六月十一日（九十三）富銀內字第０四九號函暨
      所附交易明細、萬泰銀行台中分行九十三年六月十一日（九十三）台中字第０
      九三００四九０二七七號函暨所附交易往來明細、誠泰商業銀行桃園分行九十
      三年六月九日誠泰銀（桃）字第九三０一二二號函暨所附交易往來明細、板信
      商業銀行新竹分行九十三年六月十四日板信新竹字第０九三四０五００八七號
      函暨所附對帳單各一份附於本院卷可稽。
（二）被告上開所辯，核與證人己○○於本院審理中證稱：「我是勝新公司的主任，
      是被告的主管，乙○○是我們公司的客戶，我們曾經幫她辦貸款，我們跟她收
      一成的服務費，是八萬多元。‧‧‧當初向乙○○、戊○○說明收費標準的人
      ，是甲○○去說明，我中途有進去看一下有無問題，但我沒有全程在場。他們
      在談時，我沒有看到他們有大吵大鬧的情形，乙○○、戊○○也沒有向我反應
      被公司的人恐嚇。當天有去領服務費，是八萬多元‧‧‧」等語，及證人甲○○到庭證稱：「我是勝新公司的職員，我有處理乙○○交付服務費的事情，當
      天談服務費時，沒有不愉快或爭執。乙○○當時辦的貸款是八十幾萬，她付的
      是一成的服務費，是她自己用公司樓下的提款機領的。當時是晚上，是他本人
      操作提款機，該處車流量很大，他領到錢後，錢交給誰我忘了，但是我們公司
      確實有收到八萬多元。乙○○和他的朋友沒有向我們反應過他們被公司的人恐
      嚇，也沒有向我反應被被告恐嚇。乙○○當天實際領多少錢我不知道，但我們
      只收服務費八萬元‧‧‧」等語（以上見本院九十三年四月二十一日訊問筆錄
      ），均屬相符。又證人戊○○雖指稱九十一年七月二十九日案發當天，被告等
      人向乙○○索取四十三萬元代辦費，且乙○○在提款後亦確實交付四十三萬元
      予被告云云，惟亦證稱：九十一年七月二十九日提款當天，伊有表示佣金太高
      ，被告等人沒有罵伊，態度還可以，過程中伊並未遭被告等人恐嚇，伊也未聽
      到被告等人恐嚇乙○○。‧‧‧因為當時伊急需用錢，故情商乙○○同意支付
      四十三萬元佣金等語（同上筆錄）；戊○○此部分證詞，亦與被告上開所辯相
      符。佐以戊○○係乙○○之友，應無曲意迴護被告之理，故其所述有利於被告
      之部分，當屬可信。綜上，被告所辯：伊並未恐嚇乙○○等語，應屬可採。
（三）告訴人乙○○雖於審理時指稱：「我請勝新公司幫我辦貸款，在桃園市○○路
      他們的代辦處談的，是戊○○帶我去的，當天是被告跟我談，本來只談好貸六
      十萬元，是被告說她已經跟板信商業銀行聯絡好，而且多貸一家可以防止前面
      的銀行不核貸，貸款金額不足，最後就貸了八十三萬元，手續費的部分，被告
      說銀行貸款還沒下來，不用先談，九十一年七月二十九日銀行貸款下來後，她
      才說要四十五萬元，辦信用貸款時，銀行有給我存摺及提款卡，但是都被被告
      拿走，七月二十九日被告打電話給我，叫我去他們的八德代辦處那裡，把錢和
      存摺、提款卡領回來，我去的時候，被告叫我去一個小房間，由甲○○、己○○和我談，己○○拿一張小紙條給我看，說四家銀行的錢總共八十三萬元都已
      經撥下來，說代辦費是四十五萬元，我說我不需要這麼多錢，我不要辦了，己○○就罵我，被告也在場，她們說錢已經撥下來，如果我不去領，要告我詐欺
      。被告和己○○又說她們有的是人，黑、白兩道都有，如果不領錢她們會到我
      家鬧。我聽到後很害怕，我就說我薪水沒那麼多，不需要貸那麼多錢。戊○○
      就在旁邊催我，要我配合，他並說：『錢都已經下來，為何不把錢領出來』，
      ‧‧‧他又說他會負責，‧‧‧我不願意，戊○○又求我，請我一定要把錢領
      出來，被告也說要把錢領下來，她們才會把
      也怕被她們告，所以我就和戊○○、被告和甲○○一起去提款機領錢。我領了
      四十三萬元，都交給戊○○點，他點完後，當著我的面交給被告，被告和甲○○就離開了。戊○○就把提款卡、存摺拿走了」等語；且乙○○先前在警訊、
      偵查中即已為相同指述（他字卷第三頁反面、第十六頁，偵查卷第十一頁、第
      三十四頁，本院九十三年四月二十一日筆錄）。然乙○○所述，與上開證人所
      言均不相符，已難遽信。再者，依乙○○之指述，其在委託勝新公司貸款前，
      竟未與被告約定代辦費用，而係於貸款核撥後，在取款時任由被告開口敲詐，
      衡諸常情亦難採信。不僅如此，乙○○於案發當日提款時，雖有被告及甲○○
      在旁，然亦有友人戊○○作陪，且本件提款時間為晚間七時三十分許，並非深
      夜或凌晨之人煙稀少時分，乙○○又係在第一商業銀行大湳分行設於桃園縣桃
      園市○○路○段九一九號之提款機前提款，該處商家林立，多有往來行人。以
      此論之，果如乙○○確實遭被告恐嚇，則在上揭提款過程中，乙○○儘有甚多
      呼救機會，自能引來附近往來民眾、商家之注意，而得以脫困，然乙○○始終
      未曾向人求助，其所言遭受恐嚇云云，自有可議。此徵諸前揭戊○○所述：因
      為當時伊急需用錢，故情商乙○○同意支付四十三萬元佣金等語，益證乙○○
      係因受戊○○甜言蜜語所欺，而自願提款，非受被告等恐嚇可比。況且，本件
      係因乙○○之夫丙○○事後接獲銀行查核貸款之電話，認為有異，向乙○○查
      詢後發覺上情，憤而攜同乙○○向臺灣桃園地方法院檢察署告訴戊○○及被告
      涉犯詐欺取財罪嫌，此有丙○○、乙○○二人九十一年八月二十日訊問筆錄附
      卷可稽（九十一年度他字第一九八一號卷第三頁）。乙○○、戊○○二人且有
      超友誼關係，此經其二人陳明在卷。則乙○○所述，亦不無故意誇大其詞，以
      避免其夫丙○○深入追究之可能。綜上，乙○○之指述不僅與證人之證詞矛盾
      ，且與常情亦有出入，尚難採為不利於被告之認定。
（四）再者，證人戊○○雖亦到庭證稱：「我知道乙○○辦貸款的事，是我要她幫我
      貸的。‧‧‧我是從廣告傳單上得知有勝新公司，我打電話去，是被告接的，
      她要我去公司接洽。大概在九十一年七月十日，我是跟乙○○到桃園市○○路
      ，當時是被告跟我們談的，貸款部分的佣金本來約定是百分之十五，我跟她談
      到百分之十。‧‧‧（九十一年七月二十九日）當天是乙○○打電話叫我去八
      德介壽路，她說貸款已經下來，叫我去領，我是六、七點左右到公司，我去時
      ，乙○○已經在那裡。當時公司裡面有三個人，即徐小姐、一個男的、一個女
      的，至於是否是今日到庭的甲○○、己○○我不確定。我到那邊時，我看到乙○○和一個男子在說話，在談手續費為何這樣高，不是百分之十，我並表示佣
      金太高，本來是說四十八萬，後來講到四十三萬，他們沒有罵我，態度還可以
      。‧‧‧因為當時急著用錢，所以就跟乙○○商量同意（付四十三萬元佣金）
      ，我一開始也不同意付四十三萬元，說可否再降低一點，他們就說四十三萬元
      ，過程中她們的態度也還好。‧‧‧之前他們跟乙○○怎麼說我不知道，但他
      們沒有恐嚇我，我也沒有聽到他們是否有跟乙○○說如果不領錢的話，要到他
      們家去鬧，或者他們黑、白二道有很多人等語‧‧‧（後來誰陪你們去領錢？
      ）徐小姐，原來在場的那位先生、我、乙○○，當天一共領四十三萬元，領到
      後，我有幫忙算，錢直接給徐小姐，後來領完錢後，提款卡、存摺及密碼，乙○○都交給我，我就自己離開」等語（本院九十三年四月二十一日筆錄）。然
      戊○○上開證詞，顯未指述被告或勝新公司之在場職員，有何出言恐嚇乙○○
      之情事。
（五）公訴人雖指稱略以：(1)乙○○指述遭被告糾眾恐嚇之情節，與戊○○證述給付
      被告四十三萬元之情節相符，且有前開提款明細可以佐證；(2)被告僅泛稱收取
      八萬餘元代辦費，然始終未能指出確切數額，且案發當日乙○○亦未曾提領萬
      元以下之金額，可見被告所辯：僅收取八萬餘元代辦費云云，應係卸責之詞不
      足採取；(3)苟如被告辯稱：勝新公司依規定均僅向客戶收取一成服務費云云屬
      實，則案發當日勝新公司當不需找來甲○○與乙○○二人洽談服務費之收取問
      題，而事後勝新公司亦無須與乙○○和解，並載稱：被告與乙○○在核貸問題
      上有認知差異等語；(4)況且，衡諸常情，乙○○之貸款總額不過八十三萬元，
      豈有給付接近半數貸款之四十三萬元予被告，做為代辦費之理？(5)基上，足見
      被告所辯不實等語，雖非無見。惟查：(1)乙○○、戊○○雖均指稱：案發當日
      提領四十三萬元，已經全數交給被告等語，並提出前揭提款紀錄為證，然案發
      當日乙○○究竟有無遭到被告糾眾恐嚇一節？乙○○、戊○○二人所述，顯有
      相當歧異，甚且乙○○之指述本身即有多處不合常情，此均如前述，則乙○○
      指述提款四十三萬元已全數交予被告等語，是否可信即非全然無疑。不僅如此
      ，本件係因乙○○之夫丙○○事後發覺有異，憤而攜同乙○○向臺灣桃園地方
      法院檢察署告訴戊○○及被告涉犯詐欺取財罪嫌，乙○○、戊○○二人且有超
      友誼關係，此均如前述。是則，乙○○在提領四十三萬元後是否真全數交予被
      告？抑或部分交予戊○○，僅因事後畏懼遭丙○○責怪，故與戊○○串同，將
      被告收取之代辦費以少報多？亦未可知。(2)乙○○於九十一年八月二十日向臺
      灣桃園地方法院檢察署提出告訴後，勝新公司隨即於同年十一月二十日與乙○○和解，其上載稱：「緣勝新理財顧問有限公司（以下稱甲方）業務員徐子琁
      （按：即被告）與客戶乙○○（以下稱乙方）因核貸問題有認同上之差異，甲
      方為表誠意，特與乙方達成和解，約定如下：‧‧‧二、乙方簽定本合約書時
      ，不得以任何名義騷擾各家銀行及行員，且不得做出毀損勝新理財顧問有限公
      司之名義，若有違反以上之承諾，則將賠償甲方金額新台幣十萬元整‧‧‧」
      ，有和解書一份附卷可稽（偵查卷第二十三頁），觀此和解條件，實僅乙○○
      單方負有義務，其間不無可疑，然和解究係雙方事後退讓以解決紛爭之手段，
      能否執此認定乙○○當時確有遭被告恐嚇提款，亦難遽斷。(3)至於乙○○雖罹
      患不明之精神病症，並有輕度智能不足之現象，有衛生署桃園療養院出具之診
      斷證明書一份在卷可按（偵查卷第三十五頁）。然觀諸乙○○自願與戊○○前
      往勝新公司貸款、提款，事後且係其單獨前往勝新公司和解（本院九十三年四
      月二十一日筆錄），則乙○○之精神病症，似未影響其自由決定意思之能力。
      遑論依現有證據，亦無法認定被告確有恐嚇乙○○之情事。(4)被告及證人甲○○、己○○雖僅泛稱：向乙○○收八萬多元的手續費等語，然其等所述：公司
      規定收貸款金額之一成，做為代辦費等語，則甚一致，且由此不難得知確切之
      代辦費數額。如此，能否謂其等所述之收費標準空泛？似值懷疑。況且，公訴
      人應就被告之犯罪事實負舉證責任，此觀刑事訴訟法第一百五十四條第一項規
      定自明。而本件乙○○之指述有諸多瑕疵，無法採認，已如前述。則被告等人
      所辯縱有可疑，亦難據此佐證乙○○之指述實在。(5)綜上，公訴人之指述，亦
      難採取。
（六）又經本院勘驗扣案監視錄影帶結果，自九十一年七月二十九日晚間七時二十分
      許起至當日晚間七時四十分止，期間可窺見有數人提款，然是否提款人有人在
      旁陪同提款，或提款人提款後有無將款項交給旁人，則無從得知等情，有本院
      九十三年四月二十日勘驗筆錄附卷，及監視錄影帶扣案可資佐證。另外，乙○○之存摺、自動提款機交易明細表僅能證明乙○○確有提款之事實。上開證據
      ，均無從佐證乙○○指述遭被告恐嚇等語屬實，應甚明顯。
（七）綜上，依現有證據，尚難認定被告丁○○確有公訴意旨所指之恐嚇取財罪行。
      既不能證明被告犯罪，依上說明，自應為無罪之諭知。
據上論斷，應依刑事訴訟法第三百零一條第一項，判決如主文。
本案經檢察官林秀敏到庭執行職務。
中        華        民        國    九十三    年    八    月    二十六  日
                                  臺灣桃園地方法院刑事第八庭
                                      審判長法  官    林恆吉
                                            法  官    劉秀君
                                            法  官    陳彥宏
右正本證明與原本無異
如不服本判決書應於送達後十日內向本院提出上訴狀
                                            書記官　　翁其良
中        華        民        國    九十三    年    八    月    二十六  日
        附表（九十三年度易字第一二九號）
┌──┬──────────┬───────────┬───────────┐
│編號│申貸時間            │銀行名稱              │核貸金額（新台幣）    │
├──┼──────────┼───────────┼───────────┤
│一  │九十一年七月二十四日│萬泰銀行台中分行      │二十八萬元            │
├──┼──────────┼───────────┼───────────┤
│二  │九十一年七月二十四日│誠泰銀行桃園分行      │二十五萬元            │
├──┼──────────┼───────────┼───────────┤
│三  │九十一年七月二十四日│富邦商業銀行內湖分行  │十萬元                │
├──┼──────────┼───────────┼───────────┤
│四  │九十一年七月二十五日│板信商業銀行竹北分行  │二十萬元              │
└──┴──────────┴───────────┴───────────┘
